【裁判字號】    89,上易,1140
【裁判日期】    890913
【裁判案由】    詐欺
【裁判全文】
臺灣高等法院高雄分院刑事判決                  八十九年度上易字第一一四號
    上  訴  人    台灣高雄地方法院檢察署檢察官
    上訴人即被告  乙○○
                          住台北市○○區○○路四十巷七號三樓
                          身分.
    選任辯護人    查名邦  律師
                  曾子珍  律師
右上訴人因被告詐欺案件，不服臺灣高雄地方法院八十八年度易字第三四九０號中華
民國八十九年五月九日第一審判決（起訴案號：臺灣高雄地方法院檢察署八十七年度
偵字第二一二三九號），提起上訴，本院判決如左：
    主  文
上訴駁回。
    事  實
一、乙○○（原名陳世明）明知其與鄭高銘所共同經營，設於高雄市三民區○○○路
    六０九號之彥豪實業股份有限公司（以下簡稱：彥豪公司）已無償債能力，竟意
    圖為自己不法之所有，於民國八十二年十一月下旬某日，由乙○○打電話至鄭高
    銘之妻羅子卿所經營之大來眼鏡行，並將電話交由當時在該店內聊天之甲○○接
    聽，在電話中向甲○○謊稱：彥豪公司欲進口潤滑油，利潤很好，惟缺錢周轉，
    希望甲○○借款給伊，以便辦理進口，一個月內即可還清，可分得約一成利潤云
    云，使甲○○不疑有詐，而陷於錯誤，即於同年十一月二十六日中午，湊足新台
    幣（下同）一百二十五萬元，由羅子卿陪同至彥豪公司，將款項交與乙○○；乙
    ○○亦簽發彥豪公司為發票人、票號Ｂ0000000號、發票日為八十二年十
    二月二十七日、臺灣土地銀行中山分行（下稱土地銀行）為付款人、第０五三八
    五－三帳號、面額一百二十五萬元之支票一張，交予羅子卿並轉交甲○○資為付
    款之用。嗣於到期日前約四、五日，乙○○又要求甲○○寬限十天提示後，趁甲
    ○○猶豫應允緩期提示之間，於八十三年一月七日向土地銀行辦理撤銷付款委託
    ，致使甲○○于同日提示付款遭拒，經向該銀行查詢，又發現發票印鑑欄漏蓋鄭
    高銘之印章致使該票根本無法兌現，甲○○始知受騙。
二、案經甲○○訴請臺灣高雄地方法院檢察署檢察官偵查起訴。
    理  由
一、訊據被告乙○○矢口否認有何犯行，辯稱：時日已久，已忘記當初為何向告訴人
    借用該筆資金，亦忘記資金流向何處，公司支票由會計或鄭高銘簽發為多，印章
    非被告保管，該票非被告字跡，被告判斷該票應係鄭高銘所簽發，非被告出於故
    意漏蓋發票人印章，被告與告訴人只是一般交情，原無主動向告訴人借錢之可能
    ，應該是告訴人已與鄭高銘夫妻談妥，才由被告出面向告訴人確認此事，故被告
    才會向告訴人提及公司要進口潤滑油欠一筆資金週轉之事，借錢之際公司營運尚
    未週轉不靈，被告並未施詐，否則即不必在支票無法兌現之時，向告訴人要求延
    緩提示，努力維持公司繼續經營，並為求公司繼續經營，才不得不向銀行撤銷付
    款委託，鄭高銘在八十二年十二月二十八日逃避債務而離去公司，公司才不得不
    結束，實無詐欺告訴人之意云云。惟查：
(一)、右揭被告如何於電話中向告訴人佯稱要進口潤滑油，利潤頗豐，可分告訴人一成
    利潤，僅暫欠資金週轉，不超過二、三月即可返還，致使告訴人不疑有詐，而如
    數貸與，詎支票屆期後，被告一面央求告訴人暫緩提示，一面又撤銷付款委託經
    提示遭退票致告訴人受損等事實，已據告訴人甲○○迭於偵查、原審法院及本院
    歷次審訊中陳述明確，且有台灣土地銀行中山分行為付款人、第０五三八五－三
    帳號、彥豪公司為發票人、票號Ｂ0000000號、發票日為八十二年十二月
    二十七日、面額一百二十五萬之支票及其退票理由單，支票撤銷付款委託申請書
    各一紙附卷可按。
(二)、證人杜葉月珍亦於原審法院結證稱：八十二年十一月二十日左右，伊去大來眼鏡
    行閒聊，羅子卿接電話後轉給甲○○，打電話完後，甲○○表示並問伊要不要投
    資潤滑油，有利潤，並說是乙○○所打來，伊表示要考慮，二、三天後，向甲○
    ○表示沒錢投資，八十二年十一月二十五日左右，甲○○約伊去乙○○處交錢給
    乙○○，伊有事沒去，就由羅子卿陪去等語。被告亦承認有聯絡甲○○提及進口
    潤滑油並借錢之事，堪認借錢進口潤滑油一事係被告向甲○○電話中提及，並非
    事先鄭高銘夫妻已與甲○○談妥，是被告所辯應是鄭高銘主導借貸云云已見卸責
    推托。
(三)、再查，彥豪公司並無於八十二年十一月間起訖八十三年六月三十日止，向任何銀
    行申請開發信用狀，準備進口貨物，已據被告自承在卷，又彥豪公司於八十二年
    十月一日已有退票記錄，迄八十三年四月八日乃遭拒絕往來，此有台灣土地銀行
    高雄分行八十九年四月七日山存字第八九○○九○七號函暨支票存款退票登記卡
    、支票類存款戶分戶明細表、支票存款查詢單等在卷可按。堪認被告借貸當時資
    金調度已見捉襟見肘，而被告在其資金調度困難之際，豈有餘力向銀行申請開發
    信用狀以便進口貨物之能力？被告在並無真意進口潤滑油下，為謀求資金暫時解
    套而向甲○○佯稱欲進口潤滑油，將可分得一成左右利潤，不必二、三月即可回
    收資本等語而誘使告訴人貸其資金，俟資金到手而票據到期時，竟撤銷付款委託
    ，被告行詐犯行彰彰甚明，又就是否蓄意漏蓋鄭高銘之印章，致無法兌現票據一
    事，二人互執其詞，證人王錦馨雖證稱... 公司開票，印章均在會計處保管，而
    對經提示係爭支票，證人則供述並無印象等語。雖無證據證明被告是否蓄意漏蓋
    印章，惟查被告自承有蓄意撤銷票據付款委託一事，顯見被告不願見告訴人持有
    之系爭票據被提示，更可見其自始即知系爭票據不會被兌現，竟仍設辭欺瞞告訴
    人，案發迄今已逾六年餘，未見任何清償，顯見被告自始即有意圖為自己不法所
    有之詐欺意思應堪認定，又被告借貸此筆金錢作何用途，被告既已自承已無印象
    ，是其托辭應係鄭高銘主導云云，尚乏實據，所辯不足採，犯行可以認定。
二、核被告所為，係犯刑法第三百三十九條第一項之詐欺取財罪。原審因而適用刑法
    第三百三十九條第一項，罰金罰鍰提高標準條例第一條前段，並審酌被告自案發
    至今多年，均未與告訴人商談和解，甚至清償部分債務，犯後又圖卸否認犯行，
    本不宜輕縱，惟念其有一幼子陳彥甫身罹骨肉瘤疾病，進行化學治療中，有和信
    治癌中心醫院診斷證明書可參，被告必須投注醫療費用及心血，以致對清償本件
    債務無法盡心處理等一切情狀，量處有期徒刑七月，經核認事用法俱無不合，量
    刑亦稱妥適，被告上訴意旨否認犯罪，空言指摘原判決不當，及公訴人上訴意旨
    指摘原判決量刑過輕，均無可取，為無理由，應予駁回。
據上論結，應依刑事訴訟法第三百六十八條，判決如主文。
本案經檢察官陳新慶到庭執行職務。
中      華      民      國    八十九    年      九      月      十三    日
                              臺灣高等法院高雄分院刑事第七庭
                                  審判長法官
                                        法官
                                        法官
不得上訴。
附錄：本判決論罪科刑法條：
刑法第三百三十九條第一項：
意圖為自己或第三人不法之所有，以詐術使人將本人或第三人之物交付者，處五年以
下有期徒刑、拘役或科或併科一千元以下罰金。


司法院資訊處製作；財團法人民間司法改革基金會備份。
